臺灣桃園地方法院刑事判決　　　　　110年度審交訴字第136號
公　訴　人　臺灣桃園地方檢察署檢察官
被　　　告　莊騏駿



上列被告因肇事遺棄罪等案件，經檢察官提起公訴（110 年度偵
字第13181 號、第13210 號），被告於本院準備程序中，就被訴
事實為有罪之陳述，經本院告知簡式審判程序意旨，並聽取當事
人及辯護人之意見後，本院合議庭裁定改由受命法官獨任依簡式
審判程序審理，判決如下：
    主  文
莊騏駿犯過失致人於死罪，處有期徒刑捌月；又犯肇事致人死亡
逃逸罪，處有期徒刑壹年貳月。應執行有期徒刑壹年玖月。緩刑
伍年，緩刑期間付保護管束，並應履行如附表所示之負擔。
    事  實
一、莊騏駿考領有普通小型車駕駛執照，於民國110 年2 月24日
    晚間9 時47分許，駕駛車牌號碼000-0000號自用小客車沿桃
    園市楊梅區楊湖路往楊梅方向，行經桃園市楊梅區楊湖路4
    段與富民街口時，莊騏駿本應注意車前狀況，而當時天候晴
    、夜間有照明、柏油路面乾燥無缺陷、無障礙物、視距良好
    ，客觀上並無不能注意之情事，竟疏未注意即貿然前進，適
    有范文榮亦行經上址，閃避不及，莊騏駿駕駛之上開車輛因
    而撞擊范文榮，致范文榮倒地，受有雙側氣血胸，頭部鈍傷
    ，雙下肢開放性骨折之傷害。詎莊騏駿於肇事後，有預見車
    輛碰撞，將導致人員因撞擊力而受傷，竟仍以縱使有人受傷
    、死亡未能獲得即時救護，亦不違背其本意之肇事逃逸之犯
    意，逕自駕車離去。嗣警到場處理，始悉上情。范文榮經送
    往林口長庚紀念醫院，延至110 年2 月24日晚間11時32分許
    ，因車禍造成頭部外傷併肋骨多處骨折，創傷性休克死亡。
二、案經范文榮之妻曾小芳、范文榮之叔范秉宏訴由桃園市政府
    警察局楊梅分局暨臺灣桃園地方檢察署署檢察官自動簽分偵
    查、起訴。
    理  由
一、本件被告莊騏駿所為均係犯死刑、無期徒刑、最輕本刑為3
    年以上有期徒刑以外之罪，其於準備程序中就被訴事實為有
    罪之陳述，經本院告知簡式審判程序之旨，並聽取公訴人、
    被告之意見後，本院認為適宜進行簡式審判程序，依刑事訴
    訟法第273 條之1 第1 項規定，裁定進行審判程序，合先敘
    明。
二、上揭犯罪事實，業據被告於警詢、偵訊、本院準備程序及審
    理中均供承不諱，並有桃園市政府警察局道路交通事故現場
    圖、道路交通事故調查報告表一、二、車輛詳細資料報表、
    現場照片、勘查採證紀錄表暨照片、長庚醫療財團法人林口
    長庚紀念醫院診斷證明書、臺灣桃園地方檢察署檢驗報告書
    、相驗屍體證明書附卷可稽，堪認被告前開自白核與事實相
    符。綜上所述，本件事證明確，被告上開犯行堪以認定，應
    予以依法論科。
三、論罪科刑：
（一）新舊法比較：
    ①被告行為後，刑法第185 條之4 條文業於110 年5 月28日
      修正公布，並自同年月30日生效施行，修正前刑法第185
      條之4 規定：「駕駛動力交通工具肇事，致人死傷而逃逸
      者，處1 年以上7 年以下有期徒刑」，修正後則規定：「
      駕駛動力交通工具發生交通事故，致人傷害而逃逸者，處
      6 月以上5 年以下有期徒刑；致人於死或重傷而逃逸者，
      處1 年以上7 年以下有期徒刑（第1 項）。犯前項之罪，
      駕駛人於發生交通事故致人死傷係無過失者，減輕或免除
      其刑（第2 項）」。此次修法係鑑於司法院釋字第777 號
      解釋認為過去刑法第185 條之4 肇事逃逸罪有關「肇事」
      要件有違法律明確性原則，且刑度規定對情節輕微個案過
      苛而不符憲法罪刑相當原則，除將「肇事」之要件修正為
      「發生交通事故」，縱使駕駛動力交通工具發生交通事故
      致人死傷係無過失，其逃逸者，亦予以處罰，課以交通事
      故當事人應停留在現場向傷者或警察等有關機關表明身分
      ，並視現場情形通知警察機關處理、協助傷者就醫、對事
      故現場為必要之處置等責任，以符合法律明確性原則；復
      依法益侵害之結果，分別規定致人傷害而逃逸者，處6 月
      以上5 年以下有期徒刑，致人於死或重傷而逃逸者，處1
      年以上7 年以下有期徒刑；另就駕駛人於發生交通事故致
      人死傷係無過失之情形，設有減輕或免除其刑之規定，以
      合於憲法罪刑相當原則及比例原則之要求。
    ②經查，被告因前開過失致本案事故之發生，且造成被害人
      死亡，就肇事逃逸犯行部分，依修正後之規定應處1 年以
      上7 年以下有期徒刑，而修正前之規定應處1 年以上7 年
      以下有期徒刑，修正前之法定刑度並未區別被害人傷亡程
      度，亦未區分駕駛人過失情節。是本案被告所為，經比較
      上開新舊法規定之結果，以行為後之法律有利於被告，自
      應適用修正後之刑法第185 條之4 第1 項規定論處。
（二）核被告所為，係犯刑法第276 條第1 項過失致人於死罪及
      刑法第185 條之4 第1 項後段肇事致人死亡逃逸罪。被告
      所為上開2 最間，犯意各別，行為互殊，應予以分論併罰
      。
（三）爰審酌本件車禍之發生被告之過失程度，因而致被害人受
      有如事實欄所載之傷勢並傷重不治死亡，並於肇事後可預
      見他人因此死亡，竟未通報或留在現場協助告訴人，實屬
      不該，所生損害非輕；兼衡被告犯後終能坦承犯行，且已
      與被害人家屬達成和解，並以分期給付方式賠償被害人家
      屬等情，有和解筆錄1 份在卷可參（見院卷第89、90頁）
      ，兼衡本案犯罪行為所生危害、智識程度、生活狀況、素
      行及犯後態度等一切情狀，分別量處如主文所示之刑，並
      定其應執行之刑。
（四）末查，被告前未曾因故意犯罪而受有期徒刑以上刑之宣告
      ，此有臺灣高等法院被告前案紀錄表1 份在卷可稽，被告
      已與被害人家屬調解成立，且已匯款新臺幣（下同）40萬
      元之賠償金額予被害人家屬，另有餘款60萬元，分60期給
      付，有本院和解筆錄、公務電話紀錄在卷可稽（見院卷第
      89、91頁），顯見被告確以實際行動填補損害，足認具有
      悔意，犯後態度良好，且告訴代理人於本院審理時當庭表
      示願意給予被告附負擔緩刑，亦即以和解條件作為緩刑之
      負擔等情（見院卷第82頁），堪認被告深具悔意，相信歷
      此偵、審程序及刑之宣告，應當知所警惕，無再犯之虞，
      是前開所宣告之刑，以暫不執行為適當，並斟酌上開和解
      條件之履行期間長達5 年，爰予以諭知緩刑5 年，以啟自
      新。又審酌被告與被害人家屬人固已達成和解，惟因約定
      分期賠償而尚未履行完畢，為督促被告日後按期履行，以
      確保被害人家屬人所受損害能獲得適當填補及被告緩刑之
      宣告能收具體之成效，爰依刑法第74條第2 項第3 款規定
      ，宣告被告應履行附表所示和解筆錄之內容，併依刑法第
      93條第1 項第2 款規定，諭知於緩刑期間付保護管束。此
      部分乃緩刑宣告附帶之條件，依刑法第74條第4 項規定，
      上開條件內容得為民事強制執行名義，且依刑法第75條之
      1 第1 項第4 款規定，違反上開之負擔情節重大，足認原
      宣告之緩刑難收其預期效果，而有執行刑罰之必要者，得
      撤銷緩刑之宣告，附此敘明。
據上論斷，應依刑事訴訟法第273 條之1 第1 項、第299 條第1
項前段、第310 條之2 、第454 條（本案採判決精簡原則，僅引
述程序法條），判決如主文。
本案經檢察官王文咨提起公訴，檢察官林欣怡到庭執行職務。
中    華    民    國   110    年    11    月    23    日
                  刑事審查庭  法  官  劉美香
以上正本證明與原本無異。
如不服本判決應於收受判決後20日內向本院提出上訴書狀，並應
敘述具體理由。其未敘述上訴理由者，應於上訴期間屆滿後20日
內向本院補提理由書(均須按他造當事人之人數附繕本)「切勿逕
送上級法院」。
                              書記官  張怡婷
中    華    民    國   110    年    11    月    24    日
附錄本案論罪科刑法條：
中華民國刑法第276條
因過失致人於死者，處 5 年以下有期徒刑、拘役或 50 萬元以
下罰金。
　
中華民國刑法第185條之4
駕駛動力交通工具發生交通事故，致人傷害而逃逸者，處 6 月
以上 5 年以下有期徒刑；致人於死或重傷而逃逸者，處 1 年以
上 7 年以下有期徒刑。
犯前項之罪，駕駛人於發生交通事故致人死傷係無過失者，減輕
或免除其刑。
　
附表：
┌────┬──────────────────────┐
│應履行之│莊騏駿應向被害人家屬范育欣、范晨恩、范子晴3 │
│和解條件│人合計給付新臺幣（下同）100 萬元，給付方式分│
│之內容  │別為：                                      │
│        │一、40萬，於110 年11月2 日前，以匯款方式全數│
│        │    匯入范育欣、范晨恩、范子晴3 人指定之中華│
│        │    郵政帳戶內。                            │
│        │二、餘款60萬元，自111 年1 月10日起至115 年12│
│        │    月10日止，按月於每月10日給付1 萬元，匯款│
│        │    至上開帳戶內，共分為60期。              │
│        │三、如有一期未付，視為全部到期。            │
└────┴──────────────────────┘